【裁判字號】    98,訴,1
【裁判日期】    981015
【裁判案由】    分割共有物
【裁判全文】
臺灣彰化地方法院民事判決  98年度訴字第1號
原      告  甲○○
                        弄10.
訴訟代理人  劉豐綸律師
被      告  丙○○
                        弄10.
被      告  乙○○
                        弄10.
訴訟代理人  李淵源律師
上列當事人間請求分割共有物事件，本院於民國98年10月1日言
詞辯論終結，判決如下：
    主  文
兩造共有坐落彰化縣田中鎮○○段第992-1 地號、地目建、面積
946.86平方公尺土地，分割為附圖即彰化縣田中地政事務所98年
8 月19日土地複丈成果圖所示，編號A 部分、面積77.33 平方公
尺及編號D 部分、面積238.29平方公尺分歸被告丙○○；編號1B
部分、面積153.56平方公尺及編號F 部分、面積162.06平方公尺
分歸原告甲○○；編號C 部分、面積201.20平方公尺及E 部分、
面積114.42平方公尺分歸被告乙○○。
訴訟費用由被告丙○○負擔3 分之1 ，被告乙○○負擔3 分之1
，餘由原告負擔。
    事實及理由
一、原告起訴主張以：坐落彰化縣田中鎮○○段992-1 地號、地
    目建、面積946.86平方公尺土地（下稱系爭土地）為兩造所
    共有，應有部分比例均為3 分之1 ，兩造就系爭土地並無因
    物之使用目的不能分割之情事，亦未有不能分割之協議，原
    告屢與被告協調分割，均無法解決，爰依民法第823 條第1
    項、第824 條第2 項規定請求准予分割，請求分割採用彰化
    縣田中地政事務所98年7 月20日之複丈成果圖，因原告主張
    之方案，兩造所分得土地均面臨道路，地形方正，適合土地
    經濟使用，被告丙○○、乙○○之建物均屬30年以上老舊建
    物，並無保存之經濟價值，如依被告所提方案分割，每人都
    分在不同位置之兩塊土地，將使土地細分為6 塊不利建築，
    減少土地之經濟價值等語。
二、被告丙○○、乙○○則以：被告等之房屋雖舊，仍有居住之
    價值及便利性，俗云人親、土親、房子親、老母親更親，依
    主文所示之分割方案可保留共有人之房屋，乃兩造皆雙贏之
    局面，故反對原告所提方案等語置辯。
三、得心證之理由：
(一)按各共有人，得隨時請求分割共有物，共有物之分割方法不能
  協議決定者，法院得因任何共有人之請求，命以原物分配於各
  共有人，民法第823 條第1 項、第824 條第2 項分別訂有明文
  。本件原告主張上揭事實，已據其提出與其所述相符之土地登
  記謄本為證，且曾為到庭之被告所不爭執，是原告之主張自堪
  信為真實。
(二)查系爭土地呈東西走向之長方形，其上分佈有兩所有磚造平房
  或加強磚造3 層樓平房，西北側及東側為向外聯絡之通路，有
  勘驗筆錄及彰化縣田中地政事務所98年3 月12日土地複丈成果
  圖可稽，並為兩造所不爭，該現狀即應認為真實。
(三)按共有物分割方法，法院應斟酌當事人聲明，共有物之性質，
  經濟效用及共有人之利益公平決定之。關於系爭土地有被告乙
  ○○所提分割方案，除獲得另被告丙○○同意外，該方案將兩
  造土地細分為每人兩塊，共六塊，所考量者為遷就現有建物之
  保留，除被告丙○○所分得A 之土地較不規則外，其他土地尚
  稱規則可使用，又有適當通路向外，且能保留兩造之建物，該
  方案較屬可採，且被告丙○○自願分得A 較不規則之土地，對
  原告亦無不利。原告雖提出另方案將土地分三塊，固有其一定
  之經濟使用性，但需拆除被告等之現使用之建物，又為被告等
  所不同意，該方案即為本院所不採用。此外附圖所示方案除A
  部分外，各共有人分配取得土地尚屬規則且地形方正，利於日
  後規劃，且可提高系爭土地之經濟效用，自屬妥適，堪值採用
  ，爰諭知如主文第1 項所示。
四、訴訟費用之負擔：分割共有物之訴，其訴訟費用由兩造按共
    有物應有部分比例酌定分擔額如主文第2 項所示。
五、結論：原告之訴為有理由，並依民事訴訟法第80條之1 ，判
    決如主文。
中    華    民    國    98    年    10    月    15    日
                  民事第二庭    法  官  李言孫
以上正本係照原本作成。
如對判決上訴，應於判決送達後20日內向本院提出上訴狀。
中    華    民    國    98    年    10    月    15    日
                                書記官  施惠卿


司法院資訊處製作；財團法人民間司法改革基金會備份。
